臺灣高等法院刑事判決　　　　　　 95年度上更(一)字第602號
上　訴　人
即　被　告　甲○○○○　DUA.
選任辯護人　廖年盛律師
上列上訴人因毒品危害防制條例案件，不服台灣桃園地方法院93
年度訴字第1740號，中華民國94年10月31日第一審判決（起訴
案號：台灣桃園地方法院檢察署92年度偵字第15174），提起上
　　　訴，經判決後，由最高法院發回更審，本院判決如下：
    主  文
原判決關於販賣第二級毒品部分及執行刑撤銷。
甲○○○○ DUANE　PATRICK（中文姓名：杜威）共同販賣第二級毒品
，未遂，處有期徒刑肆年。扣案之第二級毒品安非他命壹包（毛
重零點伍貳陸公克），沒收銷燬之，上開毒品之外包裝及扣案之
吸食器壹組，0000000000號NOKIA行動電話壹具均沒收。
    事  實
一、甲○○○○ DUANE PATRICK（中文姓名：杜威，以下稱杜威）係
    加拿大籍人，因結婚依親在臺居留已十餘年，並與同有施用
    第二級毒品安非他命之乙○○認識，乙○○並因而得知杜威
    有第二級毒品安非他命之來源，杜威並明知安非他命屬毒品
    危害防制條例第2條第2項第2款所規定之第二級毒品，不得
    非法持有及販賣，於民國（下同）92年9月19日，乙○○以
    其所使用之0000000000號行動電話與杜威所使用之00000000
    00號行動電話通話，於電話中，乙○○向杜威查詢安非他命
    買賣之價錢，經杜威告知1公斤新台幣 (下同)65 萬元，嗣
    於92年9月20日下午，經警持搜索票前往乙○○位於桃園縣
    桃園市○○路654號5樓之14住處執行搜索，而乙○○為配合
    警方追查毒品安非他命來源，即由警員周弘駿佯裝買主，並
    由乙○○使用上開之行動電話號碼聯絡杜威，佯欲購買1公
    斤65萬元之安非他命，並要杜威至乙○○上開住處進行買賣
    安非他命交易。杜威明知第二級毒品安非他命不得非法買賣
    ，竟與姓名年籍不詳綽號「小楊」之成年男子基於共同販賣
    安非他命之犯意，於接獲乙○○之電話後，旋即與綽號「小
    楊」聯絡，惟綽號「小楊」者要求杜威先行前往確認對方是
    否確有準備現金，迨當日晚上6時58分許，杜威至乙○○上
    開住處，但因杜威與佯為買主之周弘駿就先看毒品或先看價
    金有所爭執，杜威即先行離去。再經周弘駿要求乙○○打電
    話，聯絡杜威佯稱已備妥現金，要求杜威再攜帶安非他命到
    乙○○住處進行交易，杜威經於電話確認對方已備有現金，
    隨即前往告知綽號「小楊」，並自綽號「小楊」處取得樣品
    安非他命一小包及吸食器一組，於同日晚上9時10分許，再
    至乙○○上開住處，並於取出該安非他命及吸食器欲供周弘
    駿試用時，旋為員警周弘駿當場逮捕，並扣得第二級毒品安
    非他命一包（毛重0.526公克）及吸食器一組，0000000000
    號NOKIA行動電話壹具。
二、案經內政部警政署航空警察局移請台灣桃園地方法院檢察署
    檢察官偵查起訴。
    理  由
一、訊之上訴人即被告杜威供承有於上揭時地於電話中接獲證人
    乙○○查詢買賣安非他命一公斤多少錢等，經查問而告知是
    65萬元，嗣於92年9月20日晚上，先後二次前往證人乙○○
    住處，其中第一次前往是要確認要買安非他命者是否有錢，
    第二次則攜帶安非他命及吸食器前往欲供對方試用等事實，
    惟矢口否認有何上開販賣第二級毒品安非他命犯行，辯稱乙
    ○○並不是要向伊買安非他命，伊於20日下午接到乙○○電
    話，乙○○是要向「藥頭」（即販賣毒品者，依被告供稱該
    藥頭為綽號「小揚」者）買安非他命，要伊找「藥頭」出來
    ，而伊第一次到乙○○家，並沒有帶安非他命，藥頭要伊先
    過來看看要買的人是否有錢，但那個人要先看安非他命，沒
    有拿錢給伊看，伊就沒與他談，而那個人也要伊找藥頭來，
    第二次伊到乙○○家，帶有藥頭給伊的安非他命及吸食器，
    說要給對方試用，藥頭說對方有錢，他會過來，但伊將毒品
    及吸食器放在桌上就被警察抓住了，伊並沒有販賣安非他命
    云云。惟查:
  (一)本件被告杜威於上開時地接獲證人乙○○之電話，旋即攜
      帶第二級毒品安非他命一包及吸食器一組前往乙○○處，
      即為警查獲，並扣得該安非他命及吸食器，依證人乙○○
      所述被告杜威前往係為進行毒品交易，惟被告辯稱本件是
      遭警察陷害教唆云云，惟按所謂「陷害教唆」，係指行為
      人原不具犯罪之故意，純因司法警察之設計教唆，始萌生
      犯意，進而實施犯罪構成要件之行為者而言。申言之，因
      「陷害教唆」係司法警察以引誘或教唆犯罪之不正當手段
      ，使原無犯罪故意之人因而萌生犯意而實施犯罪，再進而
      蒐集其犯罪之證據或予以逮捕偵辦，縱其目的係在於查緝
      犯罪，但手段顯然違反憲法對於基本人權之保障，且已逾
      越偵查犯罪之必要程度，對於公共利益之維護並無意義，
      其因此等違反法定程度所取得之證據資料，應不具有證據
      能力。又「陷害教唆」與警方對於原已具有犯罪故意並已
      實施犯罪行為之人，以所謂「釣魚」之偵查技巧蒐集其犯
      罪證據之情形有別，自不得混為一談（參照最高法院92
      年度台上字第4558號判決、93年度台上字第1868號判決）
      。經查，關於警方於92年9月20日下午，持搜索票前往乙
      ○○位於桃園縣桃園市○○路654號5樓之14住處執行搜索
      之原由，證人即查獲本案之警員周弘駿於原審法院94年10
      月17日審理時具結證稱依警方對證人乙○○所使用之0000
      000000號行動電話進行通訊監察結果，發現在92年9月19
      日下午5時35分許，監聽到證人乙○○與被告通話提到價
      格「65」，因為安非他命當時的行情就是1公斤賣65萬元
      ，所以在上開對話中提到買賣東西「65」的價格，就覺得
      很可疑；另於同日晚間11時53分，證人乙○○又與被告通
      話提到「5錢」、「10錢」等重量的問題，所以伊判斷證
      人乙○○與被告的對話內容就是在指買賣安非他命等語（
      見原審卷 (二)第55頁）。而證人乙○○於原審法院94年5
      月2日審理時亦證稱伊於92年9月19日下午5時35分許，使
      用0000000000號行動電話，與被告所使用0000000000號行
      動話通話，係因伊朋友「小楊」要買安非他命，要求伊打
      電話給杜威，電話中所講「1粒」是指安非他命1公斤，「
      65」是指65萬元，「硬的」是指安非他命，「5錢」、「
      10錢」是指5千、10千等語（見原審卷 (一)第97頁）。至
      證人乙○○雖證稱係綽號「小楊」者要買安非他命，要求
      伊打電話給杜威云云，惟依證人乙○○於原審法院同日審
      理時復證稱「小楊」與被告是朋友，伊跟被告不是很熟，
      只見過伊次面，是「小楊」介紹被告給伊認識云云（見原
      審卷 (一)第98頁、第99頁），惟依被告所供綽號「小楊
      」者與被告認識，其且係經由「小楊」之介紹始行認識被
      告，則「小楊」是否可能委由證人乙○○打電話向被告購
      買安非他命，非無可疑，且依卷附被告所不否認之其所使
      用之0000000000行動電話與證人乙○○所使用之000000
      0000號行動電話間之通訊監察作業報告摘要表所示，於92
      年9月19日當天，二人於電話中，證人乙○○向被告詢問
      安非他命一公斤多少錢，被告答以經詢問結果是65萬元，
      證人乙○○表示65萬元太貴了，另被告於電話中向證人乙
      ○○表示尚有5千元或1萬元之安非他命等語（見偵查卷第
      14、15頁），是參酌上開證人周弘駿、乙○○所述及上開
      之通訊監察作業報告摘要表所載，被告與證人乙○○於92
      年9月19日下午所談論的是買賣安非他命之情，雖依被告
      於證人乙○○詢問「你昨天問一粒（一公斤之意）多少？
      」時答稱「我隔天早上離開那邊，就是他的朋友帶進來的
      ，所以他要再和他聯絡，因為我告訴他真的太貴」，暨被
      告另於電話中對證人表示「他們說5錢要不要，他可以裝
      10錢」等語，無法證明係由被告直接販賣毒品安非他命，
      惟被告顯知悉從事安非他命之藥頭，並得從中撮合安非他
      命之買賣，足認被告於斯時即有安排毒品安非他命買賣之
      犯意，至為明顯，是警方於隔日（20日）要求證人乙○○
      配合辦案，佯稱購買毒品安非他命，誘出被告以進行交易
      ，顯屬上開所謂「釣魚」之偵辦技巧而非屬「陷害教唆」
      ，是被告所辯本件係屬陷害教唆，自無可採。
  (二)本件因警方對證人乙○○所使用之0000000000號行動電話
      進行通訊監察，發現在92年9月19日下午，證人乙○○與
      被告之通話中談及買賣安非他命之情，因而於92年9月20
      日下午持臺灣桃園地方法院所核發之搜索票，至證人乙○
      ○位於桃園縣桃園市○○路654號5樓之14住處執行搜索。
      而於搜索期間，警員周弘駿要求證人乙○○配合追查毒品
      安非他命來源，經證人乙○○應允後，即由證人乙○○於
      同日下午3時8分許，以其使用之0000000000號行動電話，
      撥打被告所使用之0000000000號行動電話，要求以65萬元
      之代價購買1公斤之安非他命，被告即於當日晚間6時58分
      許，至證人乙○○上開住處，惟因被告與佯裝買主之證人
      周弘駿，就先看毒品或先看現金發生爭執，被告乃先行離
      開證人乙○○住處，嗣經警員周弘駿再要求證人乙○○打
      電話與被告聯絡，佯稱已備妥現金，被告乃於當日晚間9
      時10分許，攜帶安非他命一小包及吸食器等再行前往證人
      乙○○住處，警員周弘駿隨即要求被告拿出安非他命樣品
      供其測試，被告即在身上取出1小包安非他命準備交給證
      人周弘駿，證人周弘駿又要求被告提供器具供其試用，被
      告即在身上取出吸食器，此時證人周弘駿立即出示證件，
      當場逮捕被告，並扣得毒品安非他命1包（毛重0.526公克
      ）及吸食器1組，0000000000號NOKIA行動電話壹具等事實
      ，業據證人乙○○於警詢、偵查中及原審法院94年5月2日
      審理時證述明確（見偵查卷第8頁、第31頁背面、第32 頁
      、第33頁正面及原審卷 (一)94 年5日2月審判筆錄），而
      證人周弘駿於原審法院審理時亦證述如何於上揭時地查獲
      證人乙○○後，為追查安非他命之來源，經取得證人乙○
      ○同意配合，而由證人乙○○聯絡被告前來交易毒品事宜
      ，並因而查獲被告等情明確在卷（見原審卷 (二)第53 頁
      之94年10月17日審判筆錄）。並有扣案之第二級安非他命
      毒品1包（經送行政院衛生署管制藥品管理局檢驗結果，
      確含有安非他命成分，毛重0.526公克，此有該局檢驗成
      績書1紙在卷可憑）、吸食器1組、0000000000號NOKIA行
      動電話壹具及採證照片6張（見偵查卷第22至27頁及第113
      頁）在卷可資佐證。而上開搜索證人乙○○之事實，並經
      原審法院及本審依職權調閱該院92年聲搜字第719號刑事
      卷宗查閱無誤（包括通訊監察書、通訊監察作業報告摘要
      表及搜索扣押筆錄等件）。茲查證人乙○○於上揭時地為
      警查獲後，為配合警察追查安非他命之來源，因而打電話
      與被告佯欲購買安非他命，被告於92年9月20日晚上先後
      兩次前往證人乙○○住處，其第一次係為確認對方是否備
      有現金，而第二次則係為提供毒品安非他命供對方測試，
      是被告二次前往證人乙○○住處之行為，均係為安排如何
      買賣毒品安非他命，此觀證人乙○○所使用之0000000000
      號行動電話通訊監察作業報告摘要1份，其內容，被告與
      乙○○在電話中不斷提及「整粒的」、「65」、「一手交
      錢一手交貨」等語即知被告於原審及本院前審亦承認電話
      中有上開對話無誤（見原審卷 (二)共63頁，本院前審卷
      第81頁，第82頁）。足見被告係與小楊之人共同販賣安非
      他命而由被告負擔交易價格及標的物品質、數量之約定，
      標的物之交付及價金之收取為販賣毒品犯罪構成要件之行
      為，被告與「小楊」之人，其相互間就上開販賣第二級毒
      品安非他命之犯行有犯意之聯絡及行為之分擔，均為共同
      正犯，足以認定。
  (三)依上揭通訊監察內容以觀，本件所欲交易之一公斤安非他
      命65萬元，惟因並非被告所直接販賣，復未能查得被告所
      稱綽號「小楊」之藥頭實際販入安非他命之價格，致無從
      查悉若販售所可得之實際利得與價差，然查政府對毒品之
      買賣查緝甚嚴，處罰甚重，是買賣毒品安非他命需冒重大
      之風險，茍無利得，應無甘冒重典而販賣第二級毒品安非
      他命之理，此參酌本件安非他命之買賣，須由被告先行前
      往確認對方是否備有現金，並先由被告攜帶安非他命前往
      供對方測試，嗣再由實際販售之綽號「小楊」者出面遂行
      毒品安非他命之交易，以此小心謹慎，實難認若本件買賣
      安非他命之交易成立，而無從中牟取利益之可能，是本件
      毒品安非他命之買賣，其有營利之意圖甚明。
  (四)被告辯護人雖辯稱監聽錄音帶已不見，自不能僅憑監聽譯
      文作證據一節，因被告於原審及本院前審已表示對監聽譯
      文無意見，且認確有各該對話，則該監聽譯文自得採為證
      據。至於所請再詰問證人乙○○一節，因該證人已經被告
      之原審辯護人及檢察官詳加詰問，事實已明，且該證人經
      傳喚未到，自無再予詰問之必要，併此敘明。
綜上所述，被告所辯並非涉有何販賣毒品安非他命之犯行，要屬
卸責之詞，不足採信，事證明確，被告犯行，洵堪認定。
二、按販賣毒品罪，雖不以販入之後復行賣出為要件，祇要以販
    賣營利為目的，將毒品販入或賣出，有一於此，其犯罪即為
    完成。而倘係購買者為協助警察辦案佯稱購買，而將販賣者
    誘出以求人贓俱獲，因其無實際買受之真意，且在警察監視
    之下伺機逮捕，事實上亦不能真正完成買賣，則該次行為，
    僅能論以販賣未遂（參照最高法院90年度台上字第7030號判
    決），又以自己犯罪之意思而參與犯罪構成要件之行為，或
    以幫助他人犯罪之意思而參與犯罪構成要件之行為，均屬刑
    法第28條所規定之正犯，（參照最高法院27年度上字第1333
    號判例）。查本件證人乙○○為警查獲後，為配合警察追查
    毒品安非他命之來源，以電話向被告佯欲購買毒品安非他命
    ，惟警員周弘駿實際並無購買安非他命之真意，僅係為誘出
    被告以便予以逮捕而已，是本件實際並無法完成毒品之交易
    ，雖被告並非實際販賣毒品安非他命者，惟其有從中安排本
    件安非他命買賣之犯意，則堪認定。而被告於接獲證人乙○
    ○佯欲購買毒品安非他命，被告即依該綽號「小揚」者之指
    示前往確認對方是否已備有現金及攜帶安非他命前往供對方
    測試，依被告所述待確認對方確備有現金，即由該綽號「小
    楊」出面與對方洽談毒品安非他命之買賣，被告參與本件毒
    品安非他命交易價格及標的物品質、數量之約定，並先確定
    買方是否備妥價金，及送交第二級毒品之樣品供買方檢視其
    品質等行為，均係參與犯罪構成要件之行為，自屬正犯。核
    被告所為，係犯毒品危害防制條例第4條第2項及第6項之販
    賣第二級毒品未遂罪。其與小楊之成年男子相互間，於上開
    犯行，有犯意聯絡及行為分擔，均為共同正犯。被告犯罪後
    ，毒品危害防制條例業於92年7月9日修正公布，而依修正後
    毒品危害防制條例第36條規定新法自公後6個月施行（即9 3
    年1月9日），惟有關毒品危害防制條例第4條第2項販賣第二
    級毒品罪之規定，新舊法相同，依刑法第2條第1項前段之規
    定，應適用行為時之毒品危害防制條例第4條第2項、第6項
    處罰。檢察官起訴法條原認被告係犯毒品危害防制條例第5
    條第2項之意圖販賣而持有第二級毒品罪，嗣於原審法院審
    理時，請求變更起訴法條為販賣第二級毒品未遂罪，又刑法
    第25條有關未遂犯之規定雖於94年2月2日修正公佈，並於95
    年7月1日施行，但修正前後之規定均應成立未遂犯，自無輕
    重比較之問題，仍應適用修正前刑法第26條前段之規定。被
    告販賣毒品犯行而不遂，應依修正前刑法第26條前段之規定
    ，按既遂犯之刑度減輕之。原審就此部分予以論罪科刑，固
    非無見，惟查本件被告係基於共同販賣安非他命之犯意，與
    小楊者共同販賣安非他命，其所參與者並係犯罪構成要件之
    行為，係屬正犯，原審認被告係自己從事本件毒品安非他命
    之買賣，自與事實不符，又原審就毒品之外包裝係援用毒品
    危害防制條例第18條第1項沒收，而非同條例第19條第1項前
    段，亦有不妥。且原審就被告供犯罪使用之手機及未依法宣
    告沒收亦有可議。被告上訴意旨否認犯罪，雖無理由，惟原
    判決關於販賣第二級毒品部分既有可議，自應將上開部分連
    同執行刑撤銷改判，爰審酌被告係加拿大籍人，因結婚依親
    在臺居留已十餘年（見本院前審卷第83頁），明知安非他命
    不得販賣及持有，竟犯本件之罪，其犯罪之動機、目的、手
    段、因而所可能致生之危害、並未從中獲取利益及犯罪後，
    藉詞否認並無悔意等一切情狀，量處有期徒刑四年。扣案之
    第二級安非他命毒品1 包（毛重0.526公克），係屬查獲之
    毒品，應依毒品危害防制條例第18條第1項前段規定諭知沒
    收銷燬之，上開毒品之外包裝、扣案吸食器1組，係當場查
    獲，供販賣毒品時提供買主試用安非他命之用，亦經證人周
    弘駿、乙○○證述甚詳，0000000000號NOKIA行動電話一具
    係供本案犯行聯絡之工具，應依毒品危害防制條例第19條第
    1項規定併予宣告沒收。至於扣案撮刀1支、剪刀1支、分裝
    袋14個、黑色腰包1只，雖為被告所有，但並無證據證明係
    供前揭犯罪之用，又非違禁物，爰不予宣告沒收，併此敘明
    。
據上論斷，應依刑事訴訟法第369條第1項前段、第364條、第299
條第1項前段，毒品危害防制條例第4條第6項、第2項、第18條第
1項前段、第19條第1項，刑法第11條前段、第2條第1項前段、修
正前刑法第26條前段，判決如主文。
本案經檢察官許仲瑩到庭執行職務
中　　華　　民　　國　　96　　年　　1 　　月　　23 　日
    　　　　　　　　　刑事第六庭審判長法　官  林堭儀
                                      法　官  郭豫珍
                                      法　官  莊謙崇
以上正本證明與原本無異。
如不服本判決，應於收受送達後十日內向本院提出上訴書狀，其
未敘述上訴之理由者並得於提起上訴後十日內向本院補提理由書
（均須按他造當事人之人數附繕本）。
                                      書記官  林旻弘
中　　華　　民　　國　　96　　年　　1 　　月　　23　　日
附錄：本案論罪科刑法條全文
毒品危害防制條例第4條
製造、運輸、販賣第一級毒品者，處死刑或無期徒刑；處無期徒
刑者，得併科新臺幣1千萬元以下罰金。
製造、運輸、販賣第二級毒品者，處無期徒刑或7年以上有期徒
刑，得併科新臺幣7百萬元以下罰金。
製造、運輸、販賣第三級毒品者，處5年以上有期徒刑，得併科
新臺幣5百萬元以下罰金。製造、運輸、販賣第四級毒品者，處3
年以上10年以下有期徒刑，得併科新臺幣3百萬元以下罰金。
製造、運輸、販賣專供製造或施用毒品之器具者，處1年以上7年
以下有期徒刑，得併科新臺幣1百萬元以下罰金。
前五項之未遂犯罰之。
